臺灣高雄地方法院刑事判決
111年度審易字第514號
公  訴  人  臺灣高雄地方檢察署檢察官
被      告  王坤勇


上列被告因誹謗案件，經檢察官提起公訴（111年度偵字第8595
號），本院判決如下：
    主  文
王坤勇犯散布文字誹謗罪，處拘役肆拾日，如易科罰金，以新臺
幣壹仟元折算壹日。
    事  實
一、王坤勇係陳子琳之前夫，其等間具有家庭暴力防治法第3條
    第1款所規定之家庭成員關係。詎王坤勇意圖散布於眾，基
    於散布文字誹謗之犯意，於民國110年9月27日，在其當時位
    於高雄市○○區○○路000號住處，以暱稱「王坤勇」之臉書帳
    號公開發布：「叫外人來家裡鬧事專打小孩跟女人、垃圾人
    !…你跟一個畜生有什麼兩樣」、「每天在臉書說三道四，我
    裡你們這些靠臉書吃飯垃圾人幹什麼」、「Po段影片讓人知
    道你的嘴巴有多臭多會詛咒別人」等文字及含有陳子琳臉部
    樣貌影片之貼文（下稱本案貼文），供不特定人上網觀覽，
    以此方式誹謗陳子琳，足以貶損陳子琳之名譽。
二、案經陳子琳訴由高雄市政府警察局鳳山分局報告臺灣高雄地
    方檢察署檢察官偵查起訴。 　 
    理  由
壹、證據能力部分：
    本判決後述所引用之傳聞證據，當事人於本院準備程序時均
    同意有證據能力（見本院卷第67頁），且知有刑事訴訟法第
    159條第1項不得為證據之情形，而於本案言詞辯論終結前均
    未再聲明異議，本院審酌該等傳聞證據製作時之情況，並無
    違法不當及證明力明顯過低之瑕疵，以之作為證據，應屬適
    當，故依刑事訴訟法第159條之5規定，認該等傳聞證據均有
    證據能力。
貳、實體部分：　　
一、認定事實所憑之證據及理由：
　　訊據被告王坤勇矢口否認有何散布文字誹謗之犯行，辯稱：
    我講的這些是事實，且起訴書所稱貼文內容有一部分（即「
    叫外人來家裡鬧事專打小孩跟女人、垃圾人!…你跟一個畜生
    有什麼兩樣」等文字及前述影片部分）是我發表的，但部分
    （即「每天在臉書說三道四，我裡你們這些靠臉書吃飯垃圾
    人幹什麼」、「Po段影片讓人知道你的嘴巴有多臭多會詛咒
    別人」部分）不是我打的文字，我也沒有指名道姓，我貼文
    所附的影片是陳子琳罵人的影片，影片和文章不是同一篇云
    云。經查：
  ㈠被告為證人即告訴人陳子琳之前夫，被告有於110年9月27日
    在上址住處，以暱稱「王坤勇」之臉書帳號公開發布本案貼
    文，供不特定人上網觀覽之事實，業經被告於警詢時坦承有
    發布本案貼文且其為證人陳子琳前夫之事實（見警卷第2至5
    頁），以及於本院審理時供稱其發表與本案相關貼文之時間
    為110年9月27日等詞在卷（見本院卷第99頁），並經證人陳
    子琳於警詢、偵訊及本院審理時證述明確（見警卷第7至12
    頁，偵卷第29頁，本院卷第91至93頁），且有臉書網頁截圖
    1份附卷可稽（見警卷第18頁），是此部分事實先堪認定，
    被告確有將本案貼文散布於眾之意圖及客觀行為甚明。被告
    雖於本院審理時辯稱本案貼文內容有部分非其發布、影片與
    文章非同一篇貼文云云，惟被告於警詢時經警方提示本案貼
    文之臉書網頁截圖時，乃坦承本案貼文均其自行繕打而無不
    同一節，有高雄市政府警察局鳳山分局111年7月19日函文所
    附職務報告在卷為憑（見本院卷第69-4至69-5頁）；況觀諸
    被告上開辯稱非其所發表之文字內容與被告自承屬其發表之
    內容部分，可見兩者用語習慣（均提及「垃圾人」）相同，
    所述內容亦具有連貫性（如提及「Po段影片讓人知道你的嘴
    巴有多臭多會詛咒別人」後，於文末附上被告所稱證人陳子
    琳罵人之影片），益徵證人陳子琳於本院具結證稱本案貼文
    之臉書網頁截圖是完整截圖下來的，沒有切割等語為真（見
    本院卷第93頁），是被告於本院審理時所為前開辯詞，應屬
    事後卸責之詞，難以採信。
  ㈡刑法上加重誹謗罪之成立，須指摘或傳述足以毀損「特定人
    或可推知之人」名譽之事（司法院院解字第3806號解釋意旨
    參照）。行為人縱未指名道姓，然若係對不特定人或特定之
    多數人可得推知之人為誹謗者，亦足當之。倘依行為人發表
    言論之旨趣，結合其他情事加以觀察（例如：發表時序、前
    後語意、言論背景等），即得推知其所指為何人者，即屬之
    。依卷附臉書網頁截圖顯示（見警卷第18頁）：被告所發表
    本案貼文之前後文字包含「申請保護令是保護我的小孩（也
    就是你陳女士生的兒子）」等詞，已具體指出證人陳子琳之
    姓氏，且於「Po段影片讓人知道你的嘴巴有多臭多會詛咒別
    人」等文字後，附上含有證人陳子琳臉部樣貌之影片，在在
    顯示被告本案貼文所指摘、傳述主體應係與被告曾有婚姻關
    係之證人陳子琳無訛，且被告縱未具體指出證人陳子琳之完
    整姓名，不特定多數人或與被告熟識之臉書友人亦可由本案
    貼文前後語意及影片內容，推知被告所指述對象為證人陳子
    琳，故被告以其未指名道姓為由否認犯罪，實屬無據。
  ㈢又行為人所指摘或傳述之事是否「足以毀損他人名譽」，要
    非以閱聽者究否與被指述人相識、相熟為斷，而應以一般理
    性之人之社會通念為標準，就指摘或傳述內容加以分析，如
    行為人所指摘或傳述之具體事實，足以使被指述人受到社會
    一般人負面評價，則可認為足以損害被指述人之名譽。「陳
    述事實」與「發表意見」不同，所謂之「陳述事實」有能證
    明真實與否之問題，「發表意見」則為主觀價值上之判斷。
    惟事實陳述與意見發表在概念上本屬流動，有時難期其涇渭
    分明，若「伴隨事實陳述之意見表達」，仍屬誹謗罪規範之
    範疇。細繹被告所發表本案貼文內容，乃指摘證人陳子琳教
    唆他人至其家中鬧事、打人，以及在臉書說人是非、拍攝影
    片罵人等事，並分別對前開事實陳述發表「垃圾人」、「畜
    生」、「嘴巴有多臭」等意見，則依一般理性之人之社會通
    念，本案貼文內容確實足使一般人對證人陳子琳產生教唆他
    人為暴力犯罪、會說人是非、謾罵他人等負面形象，足以毀
    損證人陳子琳之名譽而損害其社會評價，且本案貼文業已涉
    及具體事實之描述及伴隨事實陳述之意見表達，非僅止於抽
    象之嘲弄、謾罵，揆諸上揭說明，自屬誹謗之言論。
  ㈣再者，對於所誹謗之事，能證明其為真實者，不罰，但涉於
    私德而與公共利益無關者，不在此限，刑法第310條第3項定
    有明文。查被告並未提出證據證明證人陳子琳教唆他人至其
    家中鬧事、打人及在臉書說人是非等事實，已難認被告主觀
    上有相當理由確信其所指摘上開事實為真實。況因證人陳子
    琳非公眾人物，縱使被告本案貼文所指摘或傳述之事屬實，
    亦僅涉及證人陳子琳私德而與公益無涉，被告所為自無依刑
    法第310條第3項規定主張免責之餘地。又綜觀本案貼文內容
    ，乃單純在指摘、傳述關於證人陳子琳負面形象之事，被告
    發表此貼文亦難認善意發表言論之行為，不符合刑法第311
    條各款所列善意發表言論之情形，無從依該規定免責，併此
    敘明。
  ㈤綜上所述，被告所辯均不足採信。本案事證明確，被告上開
    犯行洵堪認定，應依法論科。
二、核被告所為，係犯刑法第310條第2項之散布文字誹謗罪。又
    被告為本案行為時為證人陳子琳之前配偶，兩人間具有家庭
    暴力防治法第3條第1款所規定之家庭成員關係，業已認定如
    前，是被告故意對於證人陳子琳實施精神上不法侵害之行為
    而成立其他法律（即刑法）所規定之犯罪，亦成立家庭暴力
    罪，然因家庭暴力防治法就家庭暴力罪並無科刑規定，自應
    依前揭刑法規定予以論罪科刑。爰以行為人之責任為基礎，
    審酌被告身為證人陳子琳之前夫，竟不思理性處理其與證人
    陳子琳間之紛爭，率然以發表本案貼文之方式誹謗證人陳子
    琳，對於證人陳子琳之名譽造成損害，所為誠屬不該。兼衡
    被告於本院審理中自承之經濟狀況與智識程度（見本院卷第
    101頁）、犯罪方式、犯罪動機、未能與證人陳子琳達成和
    解暨矢口否認犯行之犯後態度等一切情狀，量處如主文所示
    之刑，並諭知易科罰金之折算標準。
據上論斷，應依刑事訴訟法第299條第1項前段，判決如主文。
本案經檢察官蘇聰榮提起公訴，檢察官范文欽到庭執行職務。
中　　華　　民　　國　　111 　年　　9 　　月　　28　　日
                  刑事第五庭    法　官  林明慧
以上正本證明與原本無異。
如不服本判決應於收受送達後20日內向本院提出上訴書狀，並應
敘述具體理由；如未敘述上訴理由者，應於上訴期間屆滿後20日
內向本院補提理由書（均須按他造當事人之人數附繕本）「切勿
逕送上級法院」。
中　　華　　民　　國　　111 　年　　9 　　月　　28　　日
　　　　　　　　　　　　　　　　書記官  鄭永媚　　　　　
附錄論罪科刑法條：
中華民國刑法第310 條
意圖散布於眾，而指摘或傳述足以毀損他人名譽之事者，為誹謗
罪，處一年以下有期徒刑、拘役或一萬五千元以下罰金。
散布文字、圖畫犯前項之罪者，處二年以下有期徒刑、拘役或三
萬元以下罰金。
對於所誹謗之事，能證明其為真實者，不罰。但涉於私德而與公
共利益無關者，不在此限。